臺灣高等法院臺中分院民事判決　九十一年度訴字第四八號
　　　原　　　告　甲○○
　　　訴訟代理人　乙○○
　　　原　　　告　丁○○
　　　被　　　告　戊○○
　　　訴訟代理人　丙○○
右當事人間因請求侵權行為損害賠償事件，本院判決如左︰
　    主　  文
被告應給付原告甲○○新臺幣壹拾萬元，及自九十一年七月十八日起，至清償日止，
按年息百分之五計算之利息。
被告應給付原告丁○○新臺幣捌萬元，及自九十一年七月十八日起，至清償日止，按
年息百分之五計算之利息。
被告應將如附表所示之道歉啟事印製伍佰參拾柒份，散發予坐落台中市○○路○段及
大連路三段之「文心凱旋二期社區」住戶，每戶乙份。
原告甲○○、丁○○其餘之訴駁回。
訴訟費用由被告負擔十分之一，餘由原告甲○○負擔十分之四、丁○○負擔十分之五
。
本判決第一項於原告甲○○以新臺幣萬仟元為被告供擔保後，得假執行。本判決
第二項於原告丁○○以新臺幣貳萬陸仟元為被告供擔保後，得假執行。本判決第三項
於原告甲○○、丁○○以新臺幣貳萬元為被告供擔保後，得假執行。
原告甲○○、丁○○其餘假執行之聲請駁回。
　    事實及理由
甲、程序方面：
    本件原告甲○○、丁○○雖於準備程序中，追加訴之聲明第三項有關散發道歉啟
    事予坐落台中市○○路○段「文心凱旋二期社區」住戶（原聲明為坐落台中市○
    ○路○段「文心凱旋二期社區」住戶），但其請求權基礎事實同一（均為侵權行
    為損害賠償請求權），且被告對該訴之追加並無異議，而為本案之言詞辯論（見
    本院卷第六七頁），視為同意該追加，合先明。
乙、得心證之理由：
一、(一)本件原告甲○○、丁○○主張：被告戊○○意圖散布於眾，於民國（下同）九
　　十年九月二十九日印製「沈睡的獅子們醒醒吧」文宣，於該文宣內以文字指摘：
　　「卓＊＊為首的管委會將社區所存的兩家銀行戶頭變更後．．．．．．於是卓＊
　　＊怕廠商將錢全部支領光，將銀行剩餘的錢轉入郵局，以其私人名義設立郵政信
　　箱號碼，要求住戶不具抬頭將管理費或公車位費匯入，．．．．．．從五月至今
　　財務收支明細，不願公佈．．．．．．除了卓＊＊的人馬能繼續行使管委會職權
　　或召開所有權人大會外，別人都不能出來管社區，否則不是挨告，就是被騷擾，
　　很明顯的就是有問題嘛！．．．．．．衷心盼望親愛的住戶能明辨是非，對不忌
　　口業，財務不清的人能相信嗎？．．．．．．以抹黑、推卸責任、檢舉主管機關
　　、威脅、恐嚇阻止他人出來整頓社區．．．．．．今年四月卓＊＊更串謀監委張
　　＊＊與．．．．想要設計招待市府之承辦官員，在四月同時區公所承辦員李＊＊
　　數次受邀至卓＊＊家中，以包水餃為名拉攏她為實，從此北屯區公所開始偏袒他
　　們．．．這些人的作為可以幾點來形容：一、以管理社區為由，行個人私利為實
　　。
二、為達目的不惜提出告訴、吵架、騷擾、誣陷、利用媒體炒作。三、不忌口業以文
　　字、嘴巴指名道姓到處毀謗人，天天撕毀公告。四、從四月中將戶頭變更，管理
　　費收入、支出資金流向至今不願公開．．．．．．．以卓＊＊之前在社區所發的
　　『人列做、天列看』之傳單．．．．造成許多人不願繳管理費，並要求存入卓＊
　　＊之郵局私人信箱．．．．試問不忌口業、財務不清不楚，為達目的不擇手段，
　　將社區慢慢啃蝕，帶入萬劫不復的地步．．．．，可悲的是連一些擁有博士、碩
　　士頭銜的人，也不明事理的在幫他們，帳務不公開．．．．」等足以毀損甲○○
　　、丁○○名譽之內容，並將上開文宣散發給坐落台中市○○路○段及大連路三段
　　之「文心凱旋二期」社區全體五百三十七戶住戶，為此依侵權行為之法律關係，
　　請求非財產之損害賠償及回復名譽之適當處分；並聲明：
　　(1)被告應給付原告甲○○新臺幣  (下同)一百萬元，及自附帶民事訴訟訴狀繕本
　　　送達被告翌日起至清償日止，按年息百分之五之利息。
　　(2)被告應給付原告丁○○一百七十萬元，及自附帶民事訴訟訴狀繕本送達被告翌
　　　日起至清償日止，按年息百分之五之利息。
　　(3)被告應將如附表所示之道歉啟事印製伍佰參拾柒份，散發予坐落台中市○○路
　　　○段及大連路三段之「文心凱旋二期社區」住戶，每戶乙份。
    (4)訴訟費用由被告負擔。
    (5)並願供擔保聲請宣告假執行。
  (二)被告則以：按所謂侵權行為，係以行為人有「故意」或「過失」而不法侵害他人
    權利為前提，被告雖因妨害名譽案件，經鈞院刑事庭以九十一年度上易字第一一
    三八號判處有期徒刑三月確定在案，實乃因被告不諳法律，尚不足憑此即認定被
    告上開行為有何故意或過失之犯意。又原告甲○○、丁○○起訴請求分別賠償一
    百萬元、一百七十萬元，金額過高。加以被告家境清寒，平素以駕駛計程車為業
    ，又患有嚴重之躁鬱症，平日工時亦不宜過長，收入復欠穩定，每月平均所得僅
    一萬元左右，經濟狀況欠佳，實無力支付原告請求龐大金額等詞，資為抗辯。並
    求為判決駁回原告之訴。
二、查原告甲○○、丁○○主張被告戊○○，於九十年九月二十九日印製「沈睡的獅
    子們醒醒吧」文宣，於該文宣內以文字對原告甲○○、丁○○為不實之指摘，並
　　將該文宣散發予坐落台中市○○路○段及大連路三段之「文心凱旋二期社區」全
　　體住戶，足以毀損甲○○、丁○○名譽，而構成侵權行為，被告並因此經本院以
　　九十一年度上易字第一一三八號加重誹謗罪，判處有期徒刑三月確定在案，此經
　　本院調閱上開刑案卷宗，審閱無誤，被告空言否認犯行及侵權行為，自不足取。
三、查被告不法侵害原告甲○○、丁○○之名譽，既經認定，對於原告甲○○、丁○
　　○因而所受之損害，自應負非財產之損害賠償責任。茲所應審酌者，為原告請求
　　賠償之金額及回復名譽之適當處分，爰分述如左：
  (一)精神慰藉金元部分：查原告甲○○、丁○○因名譽受損、精神自感受痛若，本院
    斟酌被告散發前開「沈睡的獅子們醒醒吧」之不實文宣內容，指明「卓＊＊」，
    但對丁○○僅以「博士」代稱，甲○○所受名譽損害自較丁○○為重。及參酌原
    告甲○○學歷為文化大學保育班畢業，每月收入為五萬元，現職是扥嬰，不動產
    有房屋二棟。原告丁○○學歷為成功大學航空太空工程博士班畢業，現職中科院
    聘用人員，每月收入約十三萬元，有不動產房屋二棟。被告學歷為嶺東商專畢業
    ，每月收入約一萬元，現在以開計程車為業，因健康狀態不佳（患有躁鬱症），
    有房屋所有權應有部分二分之一（被告當庭供名下無不動產，顯有錯誤），汽車
    一部。此經彼等供陳在卷（見本院卷第六九、七０頁），並有相關資料在卷可按
    （見本院卷第十九至五二頁；第六一至六三頁）。即審酌兩造之身分、地位、經
    濟能力等一切情狀，認為原告甲○○、丁○○分別請求一百萬元、一百七十萬，
    尚嫌過高，應各予核減為甲○○十萬元、丁○○八萬元，方屬公允，逾此數額之
    請求，為無理由。
  (二)回復名譽之適當處分部分：按民法第一百九十五條第一項規定：「不法侵害他人
    之身體、健康、名譽、自由、信用、隱私、貞操，或不法侵害其他人格法益而情
    節重大者，被害人雖非財產上之損害，亦得請求賠償相當之金額。其名譽被侵害
    者，並得請求回復名譽之適當處分。」。查被告既散發「沈睡的獅子們醒醒吧」
    不實之文宣予「文心凱旋二期社區」全體住戶，毀損原告甲○○、丁○○名譽，
    原告甲○○、丁○○請求被告散發附表之道歉啟事，可認為彼等回復名譽之適當
    處分。又查「文心凱旋二期社區」全體住戶共五百三十七戶，亦經證人即「文心
    凱旋二期社區」主委李玉珍當庭結證屬實在卷（見本院卷第六八頁），並提出「
    文心凱旋二期社區」住戶所有權名冊總表乙冊為證（外放），是原告等請求被告
    印製、散發如附表所示之五百三十七份道歉啟事，亦屬妥當，應予准許。
  (三)從而，原告甲○○、丁○○基於侵權行為之損害賠償請求權，請求被告各賠償原
    告甲○○十萬元、丁○○八萬元，及各自附帶民事訴訟訴狀繕本送達被告翌日起
    即九十一年七月十八日起，至清償日止，依法定利率計算之遲延利息部分，暨被
    告應印製、散發如附表所示之道歉啟事予「文心凱旋二期社區」五百三十七住戶
    ，每戶乙份，洵屬正當，應予准許。逾此部分所為之請求，為無理由，應予駁回
    。
乙、假執行之宣告：
    原告甲○○、丁○○陳明願供擔保，聲請宣告假執行，經核其勝訴部分，合於法
    律規定，酌定相當擔保金額宣告之；其餘假執行之聲請，因訴之駁回而失所附麗
    ，不予准許。
丙、本件事證已臻明確，兩造其餘攻擊或防禦方法及所提證據，均與本院心證之形成
    及判決結果，不生影響，爰不一一再加以論述，併此明．
丁、結論：本件原告之訴，為一部有理由，一部無理由，依民事訴訟法第七十八條、
    第七十九條但書、第八十五條第一項、第四百六十三條、第三百九十條第二項、
    ，判決如主文。
中　　　華　　　民　　　國　　九十一　　年　　　九　　　月　　二十五　　日
~B1民事第六庭審判長法　官　吳火川
~B2　　　　　　　　法　官　饒鴻鵬
~B3　　　　　　　　法　官　陳繼先
右為正本係照原本作成。
如對本判決上訴，須於收受判決送達後二十日內向本院提出上訴書狀，其未表明上訴
理由者，應於提出上訴後二十日內向本院提出上訴理由書（須按他造人數附具繕本）
，並繳納送達用雙掛號郵票拾份（每份參拾肆元）。
上訴時應提出委任律師或具有律師資格之人之委任狀；委任有律師資格者，另應附具
律師及格證書及釋明委任人與受任人有民事訴訟法第四百六十六條之一第一項但書或
第二項（詳附註）所定關係之釋明文書影本。
~B 　 　　　　　　書記官　劉建智
中　　　華　　　民　　　國　　九十一　　年　　　九　　　月　　二十六　　日
附註：
民事訴訟法第四百六十六條之一（第一項、第二項）
對於第二審判決上訴，上訴人應委任律師為訴訟代理人。但上訴人或其法定代理人具
有律師資格者，不在此限。
上訴人之配偶、三親等內之血親、二親等內之姻親，或上訴人為法人、中央或地方機
關時，其所屬專任人員具有律師資格並經法院認為適當者，亦得為第三審訴訟代理人
。
                                                                        Ｈ
